【裁判字號】    99,上訴,680
【裁判日期】    990722
【裁判案由】    違反臺灣地區與大陸地區人民關係條例等
【裁判全文】
臺灣高等法院高雄分院刑事判決         99年度上訴字第680號
上  訴  人
即  被  告  乙○○
選任辯護人  馬陳棠律師
上列上訴人因違反臺灣地區與大陸地區人民關係條例等案件，不
服臺灣澎湖地方法院中華民國99年3 月10日第一審判決（起訴案
號：臺灣澎湖地方法院檢察署98年度偵字第520 、521 、547 、
611 號），提起上訴，本院判決如下：
    主  文
原判決關於乙○○共同藏匿犯人罪暨其定執行刑部分均撤銷。
乙○○被訴藏匿犯人部分無罪。
其他上訴（即意圖營利使大陸地區人民非法進入臺灣地區罪及行
使偽造特種文書罪部分）駁回。
上開駁回上訴部分應執行有期徒刑參年伍月，扣案之偽造「鄭卉
琁」、「劉真幸」、「俞奎如」、「劉明仁」普通小型車駕駛執
照各壹張均沒收。
    事  實
一、乙○○因與綽號「阿忠」之大陸地區不詳姓名成年男子認識
    ，「阿忠」並告知乙○○倘使大陸地區人民非法進入臺灣地
    區，每名可得新台幣（下同）1 萬5 千之報酬，乙○○意圖
    營利，乃以12萬元代價為「阿忠」覓得船主甲○○（已經原
    審判處罪刑確定）負責接駁，乙○○、甲○○與「阿忠」即
    共同基於使大陸地區人民非法進入臺灣地區之犯意聯絡，於
    98年7 月7 日上午某時，先由「阿忠」安排大陸地區人民陳
    寶玉、俞云英、楊少珍、滕忠貴（均經檢察官不起訴處分確
    定）自大陸地區搭船至東經119 度30分、北緯23度50分海域
    ，再由甲○○駕駛其所有之船筏在該地點接駁後，於同日上
    午2 時50分許進入臺灣地區澎湖縣成功村海域。又大陸地區
    人民陳寶玉、俞云英、楊少珍、滕忠貴上岸後，即由乙○○
    、王俊傑、王有生（以上2 人已經原審判處罪刑確定）載至
    中慶旅社休息。乙○○、王俊傑、王有生與大陸地區人民陳
    寶玉、俞云英、楊少珍、滕忠貴另共同基於行使偽造特種文
    書之犯意聯絡，於同日（98年7 月7 日）上午某時，由王俊
    傑、王有生帶同大陸地區人民滕忠貴前往馬公航空站，推由
    王俊傑持偽造之「鄭卉琁」、「劉真幸」、「俞奎如」、「
    劉明仁」普通小型車駕駛執照向不知情之立榮航空公司櫃台
    人員購買台北機票4 張，而行使偽造駕駛執照特種文書，足
    以生損害於「鄭卉琁」、「劉真幸」、「俞奎如」、「劉明
    仁」及立榮航空公司、馬公航空站管理之正確性。隨後，乙
    ○○帶同大陸地區人民陳寶玉、俞云英、楊少珍亦至馬公航
    空站準備搭機。嗣於98年7 月7 日上午8 時許，大陸地區人
    民陳寶玉、俞云英、楊少珍、滕忠貴在候機室時，即為警查
    獲。
二、案經行政院海岸巡防署南部地區巡防局澎湖機動查緝隊、澎
    湖縣政府警察局白沙分局報請臺灣澎湖地方法院檢察署檢察
    官偵查起訴。
    理  由
甲、上訴駁回部分
一、證據能力之說明：證人即大陸地區人民滕忠貴於偵查中具結
    後所為證述，雖性質上亦屬審判外之陳述，惟實務運作時，
    偵查中檢察官向被告以外之人所取得之陳述，原則上均能遵
    守法律規定，不致違法取供，其可信性極高，為兼顧理論與
    實務，乃於修正刑事訴訟法時，增列第159 條之1 第2 項，
    明定被告以外之人於偵查中向檢察官所為陳述，除顯有不可
    信之情況者外，得為證據。經查，上開證人於偵查中之證述
    並無任何佐證可認有顯不可信之情形，而檢察官及被告就證
    人在偵查中具結後所為證言，在法院審理中亦未聲請傳喚實
    施交互詰問。從而，上開證人在檢察官偵訊時具結後所為陳
    述自得作為證據。
二、上訴人即被告乙○○（下稱被告）於上開時間意圖營利使大
    陸地區人民陳寶玉、俞云英、楊少珍、滕忠貴非法進入臺灣
    地區及行使偽造駕駛執照特種文書之事實，已經證人即大陸
    地區人民滕忠貴於偵查中結證稱其等上岸後係由被告接往飯
    店等語（見偵查卷1 第18頁），並有偽造之「鄭卉琁」、「
    劉真幸」、「俞奎如」、「劉明仁」普通小型車駕駛執照扣
    案可佐；又被告亦坦承上情在卷，核與上開證據相符，被告
    此部分自白堪信為真正。從而，被告意圖營利使大陸地區人
    民非法進入臺灣地區及行使偽造特種文書之犯行，事證明確
    ，堪以認定。
三、核被告所為，係犯臺灣地區與大陸地區人民關係條例第79條
    第2 項之意圖營利而使大陸地區人民非法進入臺灣地區罪及
    刑法第216 條、第212 條之行使偽造特種文書罪。被告與甲
    ○○、「阿忠」就意圖營利而使大陸地區人民非法進入臺灣
    地區犯行，彼此間有犯意聯絡及行為分擔，均為共同正犯；
    被告與王俊傑、王有生、陳寶玉、俞云英、楊少珍、滕忠貴
    就行使偽造特種文書犯行，彼此間有犯意聯絡及行為分擔，
    均為共同正犯。又被告所犯上開2 罪，犯罪時間不同，犯罪
    構成要件不同，應分論併罰。
四、原判決就被告意圖營利使大陸地區人民非法進入臺灣地區及
    行使偽造特種文書之犯行部分，適用臺灣地區與大陸地區人
    民關係條例第79條第2 項、刑法第11條前段、第28條、第21
    6 條、第212 條規定，並審酌被告為圖私利，竟不顧國家安
    全與社會治安，接駁大陸地區人民非法進入臺灣地區，並行
    使偽造之普通小型車駕駛執照，惟念及被告行為後已坦承犯
    行，尚具悔意等一切情狀，就意圖營利而使大陸地區人民非
    法進入臺灣地區罪量處有期徒刑3 年4 月，就行使偽造特種
    文書罪量處有期徒刑4 月。又敘明扣案之偽造「鄭卉琁」、
    「劉真幸」、「俞奎如」、「劉明仁」普通小型車名義駕駛
    執照為被告乙○○所有供犯罪所用之物，應依刑法第38條第
    1 項第2 款宣告沒收。經核原判決此部分認事用法，尚無不
    合，量刑亦稱妥適，被告上訴意旨指摘原判決此部分量刑過
    重，為無理由，應予駁回。再被告所犯意圖營利而使大陸地
    區人民非法進入臺灣地區罪及行使偽造特種文書罪應依法定
    其應執行之刑。
乙、撤銷改判部分
一、公訴意旨另以：被告於98年7 月7 日上午2 時50分許，在臺
    灣地區澎湖縣成功村海域某處，俟大陸地區人民陳寶玉、俞
    云英、楊少珍、滕忠貴上岸後，即與王俊傑、王有生載該大
    陸地區人民4 人至中慶旅社。因認被告此部分係涉犯刑法第
    164 條第1 項藏匿犯人罪嫌。
二、公訴人認被告涉犯刑法第164 條第1 項藏匿犯人罪嫌，以被
    告及王俊傑、王有生、大陸地區人民陳寶玉、俞云英、楊少
    珍、滕忠貴之陳述，資為論據。
三、訊據被告否認有藏匿犯人犯行，辯稱其係於大陸地區人民陳
    寶玉、俞云英、楊少珍、滕忠貴上岸後，將該4 人載至中慶
    旅社稍事休息及等候搭機，並非藏匿該4 人等語。
四、按藏匿犯人罪以明知其為犯人而使之隱避為條件，所謂使之
    隱避，必須有指使或風示隱避之意旨始屬相當（最高法院24
    年上字第3518號判例可資參照）。經查，被告於98年7 月7
    日上午2 時50分許，在臺灣地區澎湖縣成功村海域某處，將
    大陸地區人民陳寶玉、俞云英、楊少珍、滕忠貴載至中慶旅
    社，直至同日上午7 時許，再將該大陸地區人民4 人載至馬
    公航空站預備搭乘同日上午8 時15分之飛機前往台北等事實
    ，已經證人即大陸地區人民滕忠貴於偵查中結證在卷（見偵
    查卷1 第18頁），並有機票在卷可稽（見警卷1 第62－65頁
    ），且被告亦坦承此部分之情，固堪以認定。惟被告辯稱其
    將該大陸地區人民4 人載至中慶旅社係稍事休息，並等候搭
    機，並非藏匿該4 人等語；且衡諸該大陸地區人民4 人於98
    年7 月7 日上午2 時50分許上岸後，同日上午7 時許即至馬
    公航空站預備搭乘同日上午8 時15分之飛機前往台北，足見
    該大陸地區人民4 人僅係意在澎湖短暫停留，而該大陸地區
    人民4 人於夜間在海上乘船至澎湖，旅途勞頓，深夜亦無交
    通工具可前往台北，被告乃將該大陸地區人民4 人載至中慶
    旅社係稍事休息及等候搭機，尚不違常情。此外，復無其他
    證據足佐被告有何特意藏匿該大陸地區人民4 人以妨害國家
    之搜查權之行為，被告藏匿犯人之犯行尚屬不能證明。
五、原審疏未詳查，率認被告觸犯藏匿犯人犯行，而予論罪科刑
    ，被告上訴意旨否認犯行，非無理由，自應由本院將原判決
    關於藏匿犯人部分撤銷，並為被告無罪之諭知。
據上論結，應依刑事訴訟法第368 條、第369 條第1 項前段、第
364 條、第301 條第1 項前段，刑法第51條第5 款，判決如主文
。
本案經檢察官李門騫到庭執行職務。
中    華    民    國    99    年    7     月    22    日
                  刑事第八庭    審判長法  官  洪兆隆
                                      法  官  張盛喜
                                      法  官  郭玫利
以上正本證明與原本無異。
意圖營利使大陸地區人民非法進入臺灣地區罪部分如不服本判決
應於收受本判決後10日內向本院提出上訴書狀，其未敘述上訴理
由者，並得於提起上訴後10日內向本院補提理由書狀（均須按他
造當事人之人數附繕本）「切勿逕送上級法院」。
其他部分均不得上訴。
中    華    民    國    99    年    7     月    22    日
                                      書記官  梁美姿
附錄本件判決論罪科刑法條
臺灣地區與大陸地區人民關係條例第79條第2項：
意圖營利而犯前項之罪者，處3 年以上10年以下有期徒刑，得併
科新臺幣5 百萬元以下罰金。
刑法第216條：
行使第210條至第215條之文書者，依偽造、變造文書或登載不實
事項或使登載不實事項之規定處斷。
刑法第212條：
偽造、變造護照、旅券、免許證、特許證及關於品行、能力服務
或其他相類之證書、介紹書，足以生損害於公眾或他人者，處1
年以下有期徒刑、拘役或3 百元以下罰金。

司法院資訊處製作；財團法人民間司法改革基金會備份。
